【裁判字號】    94,訴,3655
【裁判日期】    950421
【裁判案由】    違反台灣地區與大陸地區人民關係條例等
【裁判全文】
臺灣臺中地方法院刑事判決              94年度訴字第3655號
公  訴  人  臺灣臺中地方法院檢察署檢察官
被      告  甲○○
上列被告因違反臺灣地區與大陸地區人民關係條例等案件，經檢
察官提起公訴（九十四年度撤緩偵字第三三七號），本院合議庭
裁定由受命法官獨任進行簡式審判程序，判決如下：
   主           文
甲○○共同違反不得使大陸地區人民非法進入臺灣地區之規定，
處有期徒刑陸月，如易科罰金，以佰元折算壹日。
    犯罪事實及理由
一、犯罪事實
    甲○○於民國八十九年十二月間朋友聚會中，有某不詳姓名
    年籍之成年人向其提議，若同意充當人頭丈夫與大陸女子假
    結婚，使大陸女子得以進入臺灣，將可獲得免費至大陸旅遊
    之利益及每月新臺幣三萬元之報酬。甲○○因當時收入不穩
    定，且獨自扶養二名小孩，經濟困難，遂予允諾。隨即與該
    不詳姓名年籍成年人，共同基於使大陸地區人民非法進入臺
    灣地區之犯意聯絡，及與該不詳姓名年籍成年人及大陸地區
    女子李小紅（另經檢察官為不起訴處分），共同基於行使明
    知為不實之事項而使公務員登載於職務上所掌之公文書之概
    括犯意聯絡，先由無結婚真意之甲○○與李小紅於九十年一
    月十八日，在大陸地區貴州省辦理結婚登記，取得貴州省公
    證處核發之結婚公證書。次由甲○○檢附財團法人海峽交流
    基金會（下稱海基會）之證明，於九十年二月二十三日，持
    該結婚公證書，向桃園縣八德市戶政事務所辦理結婚登記，
    使不知情之承辦公務員將此不實事項，登載於其職務上所掌
    之戶籍登記簿，進而核發內容不實之戶籍謄本（即於配偶欄
    記載「李小紅」）公文書，足以生損害於戶政機關對於戶籍
    管理之正確性。甲○○再於同日持上開載有不實配偶資料之
    戶籍謄本，向桃園縣警察局八德分局高明派出所，填具「大
    陸地區人民進入臺灣地區保證書」，辦理大陸地區人民進入
    臺灣地區之保證責任，使不知情之承辦公務員將甲○○與李
    小紅係夫妻關係此不實事項，記載於其職務上所掌之保證書
    之「對保或證明機關（構）簽註意見欄」公文書，足以生損
    害於警察機關核對大陸地區人民進入臺灣地區保證責任之正
    確性。甲○○取得載有前開不實事項之戶籍謄本及大陸地區
    人民進入臺灣地區保證書後，即於九十年二月二十七日，持
    以行使向內政部警政署入出境管理局以「探親」為由，申請
    李小紅進入臺灣地區之旅行證，並填載「大陸地區人民進入
    臺灣地區旅行證申請書」，載明甲○○與李小紅為配偶關係
    ，嗣經具有實質審查權之入出境管理局公務員審查後未察覺
    有異，發給李小紅入境許可證，李小紅旋於九十年四月十二
    日，持前開中華民國臺灣地區旅行證由桃園中正國際機場入
    境，而利用不知情之公務員所核發形式合法之文書，掩飾實
    質非法之方式，非法進入臺灣地區。
二、事實認定
    上開犯罪事實，業據被告甲○○於本院審理時坦承不諱，並
    有李小紅之大陸地區人民進入臺灣地區旅行證申請書、大陸
    地區貴州省公證處結婚公證書、被告所寫內容虛偽記載其與
    李小紅認識經過之說明書、海基會九十年二月二十日（九○
    ）核字第○五○七二號證明、大陸地區人民進入臺灣地區保
    證書、戶籍謄本、桃園縣八德市戶政事務所九十三年八月十
    二日桃德戶字第○九三○○○四四四三號函附之被告與李小
    紅結婚登記申請書、李小紅之出入境查詢資料在卷可稽，且
    李小紅入境後，即為他人帶走行蹤不明，而未與被告同住，
    業據被告陳明在卷，足認被告自白事實相符。綜上所述，本
    件事證明確，被告犯行堪以認定。
三、論罪科刑
  (一)按被告行為後，臺灣地區與大陸地區人民關係條例業已於九
    十二年十月二十九日修正公布，並經行政院定於九十二年十
    二月三十一日施行，其中修正後該條例第七十九條第一項之
    法定刑由「五年以下有期徒刑、拘役或科或併科新臺幣五十
    萬元以下罰金」，提高為「一年以上七年以下有期徒刑，得
    併科新臺幣一百萬元以下罰金」，比較新舊法結果，以舊法
    即修正前臺灣地區與大陸地區人民關係條例有利於被告，依
    刑法第二條第一項但書之規定，自應適用修正前之臺灣地區
    與大陸地區人關係條例第七十九條第一項予以論處。檢察官
    未為新舊法比較適用，逕依修正後臺灣地區與大陸地區人民
    關係條例起訴，容有未洽。
  (二)被告持載有不實配偶事項之戶籍謄本及大陸地區人民進入臺
    灣地區保證書，向內政部警政署入出境管理局以探親為由，
    申請李小紅進入臺灣地區之旅行證，而利用不知情之公務員
    所核發形式合法之文書，掩飾實質非法之方式，使李小紅非
    法進入臺灣地區，足以生損害於戶政機關對於戶籍管理及警
    察機關核對大陸地區人民進入臺灣地區保證責任之正確性，
    核其所為，係犯刑法第二百十六條行使同法第二百十四條之
    明知為不實之事項，而使公務員登載於職務上所掌之公文書
    罪，及違反修正前臺灣地區與大陸地區人民關係條例第十五
    條第一款不得使大陸地區人民非法進入臺灣地區之規定，應
    依修正前同條例第七十九條第一項規定處罰。被告明知為不
    實之事項，而使公務員登載於職務上所掌之公文書後，復持
    以行使，其使公務員登載不實之低度行為，應為行使之高度
    行為所吸收，不另論罪。
  (三)被告就所犯行使使公務員登載不實公文書罪部分，與該不詳
    姓名年籍成年人及李小紅間，有犯意聯絡及行為分擔；就所
    犯使大陸地區人民非法進入臺灣地區罪部分，與該不詳姓名
    年籍成年人間，亦有犯意聯絡及行為分擔，均為共同正犯。
    檢察官漏未論述被告就其所犯上開二罪，與該不詳姓名年籍
    之成年人間皆有犯意聯絡及行為分擔，均應論以共同正犯，
    尚有未合。
  (四)被告先後二次行使使公務員登載不實之公文書犯行，時間緊
    接，犯罪構成要件相同，顯係基於概括犯意為之，應依連續
    犯之規定論以一罪，並加重其刑。
  (五)被告所犯連續行使使公務員登載不實公文書及使大陸地區人
    民非法進入臺灣地區二罪間，有手段目的之牽連關係，應依
    刑法第五十五條規定，從法定刑較重之使大陸地區人民非法
    進入臺灣地區罪處斷。
  (六)爰審酌被告於本案之前未有犯罪紀錄，本案之後則有公共危
    險（酒後駕車）案件經法院判處有期徒刑三月確定並已易科
    罰金執行完畢之素行，其利用形式合法文件使大陸地區人民
    非法進入臺灣地區之行為，足以生損害於戶政機關對於戶籍
    管理及警察機關核對大陸地區人民進入臺灣地區保證責任之
    正確性，並影響國家安全，本案原經臺灣臺中地方法院檢察
    署檢察官以九十二年度偵字第八○四三號為緩起訴處分，然
    被告於緩起訴處分期間內未依檢察官命令向指定之公益團體
    支付一定之金額，而由檢察官撤銷緩起訴處分後提起公訴，
    本院審理中係經發布通緝始到案，對於自己違法行為欠缺悔
    過面對司法裁判之具體表現，惟其係因經濟困難貪圖不法報
    酬而犯案，犯罪動機非屬至惡，犯罪手段亦屬平和，且事後
    坦承犯行，態度尚屬良好等一切情狀，量處如主文所示之刑
    ，並諭知易科罰金之折算標準。
據上論斷，應依刑事訴訟法第二百七十三條之一第一項、第二百
九十九條第一項前段，（修正前）臺灣地區與大陸地區人民關係
條例第七十九條第一項，刑法第二條第一項但書、第十一條前段
、第二十八條、第五十六條、第二百十六條、第二百十四條、第
五十五條、第四十一條第一項前段，罰金罰鍰提高標準條例第一
條前段、第二條，判決如主文。
中    華    民    國    95    年    4     月    21    日
                  刑事第十二庭  法  官  羅智文
上正本證明與原本無異。
如不服本判決，應於送達後十日內向本院提出上訴狀（須附繕
本），上訴於臺灣高等法院臺中分院。
                                書記官  孫立文
中    華    民    國    95    年    4     月    21    日
附錄本案論罪科刑法條
刑法第二百十四條
明知為不實之事項，而使公務員登載於職務上所掌之公文書，足
以生損害於公眾或他人者，處三年以下有期徒刑、拘役或五百元
以下罰金。
刑法第二百十六條
行使第二百十條至第二百十五條之文書者，依偽造、變造文書或
登載不實事項或使登載不實事項之規定處斷。
（修正前）臺灣地區與大陸地區人民關係條例第十五條第一款
左列行為不得為之：
一  使大陸地區人民非法進入臺灣地區。
（修正前）臺灣地區與大陸地區人民關係條例第七十九條第一項
違反第十五條第一款規定者，處五年以下有期徒刑、拘役或科或
併科新臺幣五十萬元以下罰金。


司法院資訊處製作；財團法人民間司法改革基金會備份。
